臺灣臺中地方法院民事判決　　　　　　　 100年度簡字第11號
原　　　告　廖俊溪
被　　　告　財政部臺灣中區國稅局豐原分局
法定代理人　溫順德
訴訟代理人　林志成
上列當事人間第三人異議之訴事件，本院於民國100年9月5日言
詞辯論終結，判決如下：
    主      文
原告之訴駁回。
訴訟費用由原告負擔。
    事實及理由
壹、程序事項：
    按訴狀送達後，原告不得將原訴變更或追加他訴，但擴張或
    減縮應受判決事項之聲明者，不在此限，民事訴訟法第255
    條第1項第3款定有明文。次按通常訴訟事件因訴之變更或一
    部撤回，致其訴之全部屬於民事訴訟法第427條第1項或第2
    項之範圍者，承辦法官應以裁定改用簡易程序，並將該通常
    訴訟事件報結後改分為簡易事件，由原法官或受命法官依簡
    易程序繼續審理，同一地方法院適用簡易程序審理事件事務
    分配辦法第4條第1項定有明文。本件原告起訴原聲明：「法
    務部行政執行署台中行政執行處100年度營所稅執專字第686
    2號執行事件，就所查封之冷氣機7台、吊扇8台及日光燈13
    組所為之執行程序應予撤銷」，嗣於100年6月24日具狀表示
    ，謹請求就其中冷氣機6台及吊扇5組所為之執行程序予以撤
    銷，合於前開民事訴訟法第255條第1項第3款規定，自應准
    許。又因原告訴之變更，致本件訴訟標的金額已屬民事訴訟
    法第427條第1項規定應適用簡易訴訟程序之範圍，本院爰依
    上開規定裁定改用簡易程序，並將原通常訴訟事件報結後，
    依簡易程序繼續審理，合先敘明。
貳、兩造爭執要旨：
一、原告主張：訴外人長禾建材股份有限公司(下稱長禾公司)自
    民國97年間起向原告承租所有門牌號碼為台中市○○區○○
    路906號房屋，作為營業使用。嗣後每年簽約一次，最近一
    次租約係自99年4月1日起至100年3月31日止。原告將房屋出
    租予長禾公司前，即由原告在系爭房屋之一樓按裝窗型冷氣
    機一台(即執行卷宗內「查封標的物清單」編號4)、在二樓
    按裝窗型冷氣一台(編號14)、分離冷氣二台(編號30、38)、
    在三樓按裝窗型冷氣二台(編號33)、在二樓按裝吊扇三組(
    編號17)、在三樓按裝吊扇二組(編號34)，上開6台冷氣及5
    組吊扇均係原告所有之物。茲因長禾公司積欠稅款，遭被告
    財政部臺灣中區國稅局豐原分局(下稱國稅局)聲請強制執行
    ，而由法務部行政執行署臺中行政執行處(下稱行政執行處)
    於100年4月1日查封長禾公司營業所內之辦公物品及家具，
    惟行政執行處竟連同上開原告所有之6台冷氣機及5組吊扇一
    併查封。爰提起第三人異議之訴，聲明請求撤銷對上開6台
    冷氣機及5組吊扇之執行程序。
二、被告則以：系爭房屋係由訴外人長禾公司承租作為營業使用
    ，依長禾公司98年度之財產目錄顯示，長禾公司名下有11
    台冷氣，而現場查封之冷氣僅有7台，顯見現場查封之冷氣
    均係長禾公司所有。況且，查封之冷氣當中，其中一台還貼
    有資產編號並記載取得時間，若非公司行號，一般不會對財
    物進行編碼管理。至於吊扇5組，雖因價值較低，不用登錄
    在財產目錄，惟既係於長禾公司之營業場所扣得，自應推定
    為長禾公司所有。並聲明：駁回原告之訴。
三、得心證之理由：
  (一)原告主張被告國稅局因訴外人長禾公司積欠稅款，聲請行政
    執行處強制執行，經法務部行政執行署臺中行政執行處100
    年度營所稅執專字第6862號受理，並於100年4月1日辦理現
    場查封並當場製作查封筆錄，依前開查封筆錄，原告所有如
    前所述之6台冷氣機及5組吊扇一併受查封之處分，上開執行
    程序尚未執行終結等情，業據本院依職權調閱法務部行政執
    行署臺中行政執行處100年度營所稅執專字第6862號執行卷
    宗查核無訛，自堪信為真實。
  (二)按第三人就執行標的物有足以排除強制執行之權利者，得於
    強制執行程序終結前，向執行法院對債權人提起異議之訴。
    如債務人亦否認其權利時，並得以債務人為被告，強制執行
    法第15條、行政執行法第1條定有明文。第三人異議之訴之
    原因，須第三人就執行標的物有足以排除強制執行之權利，
    即第三人因保護自己權利，而請求法院判決撤銷加諸於執行
    標的物之執行行為。所謂足以排除強制執行之權利，乃指所
    有權，以及其他足以阻止讓與或交付之權利而言。換言之，
    即指所有權、典權、質權、留置權而言。是原告主張系爭動
    產為其所有，而於強制執行程序終結前，向本院對債權人提
    起第三人異議之訴，於法有據，合先敘明。
  (三)原告主張訴外人行政執行處對長禾公司查封之財產，其中系
    爭冷氣機6台及吊扇5組係原告將房屋出租予長禾公司前即購
    買按裝等語，為被告所否認，並以前揭情詞置辯，職是，本
    件應審酌者厥為系爭動產是否為原告所有？按當事人主張有
    利於己之事實者，就其事實有舉證之責任。但法律別有規定
    ，或依其情形顯失公平者，不在此限。民事訴訟法第277 條
    定有明文。本件原告固主張系爭動產係屬其所有，對於執行
    標的物有足以排除強制執行之權利，然此為被告所否認，則
    原告就此有利於己之事實，自應負舉證之責。
  (四)本院認定系爭冷氣及吊扇並非原告所有，理由如下：
    1.原告固主張系爭6台冷氣機及5組吊扇為伊所有，惟對於何
      時、何地，向何人購買冷氣及吊扇，迄無法舉證以實其說
      。且查，向何人購買冷氣及吊扇，並非難以舉證之事，原
      告迄無法舉證，要難認其主張為真實。
    2.另依被告國稅局所提出之長禾公司98年度之財產目錄，明
      確記載長禾公司之資產包括11台冷氣，而取得之時間自85
      年間至96年間都有。而訴外人行政執行處在現場查封之冷
      氣僅有7台，顯見行政執行處所查封之冷氣，應係長禾公
      司之資產。
    3.此外，行政執行處所查封之冷氣中，有部分貼有財產編碼
      表，詳載資產編號、取得之時間、使用年限等，此有被告
      國稅局提出之照片在卷可參。類此財產編碼，通常在公務
      部門或公司行號才會以此方式對資產進行管理，一般個人
      、家庭，不至於以此方式對取得之財產進行編碼管理。另
      原告雖又辯稱系爭冷氣機是三年前即97年間所購買(見本
      院100年8月1日筆錄)，惟依現場查封之冷氣機財產編碼及
      長禾公司之資產清冊，系爭冷氣自85年間起即由長禾公司
      陸續取得，此與原告之主張亦不相符合。從而，原告主張
      系爭冷氣為伊購買，與經驗法則有違，不足採信。
四、綜上所述，系爭6台冷氣及5組吊扇應屬長禾公司之財產應可
    認定，被告國稅局請求行政執行處為查封，自屬有據。原告
    提起第三人異議之訴，請求撤銷執行程序，為無理由，應予
    駁回。
五、本件判決之基礎已臻明確，兩造其餘之攻擊防禦方法及舉證
    ，經審酌後認對判決無不生影響，爰不予一一論列，併此敘
    明。
六、據上論結，本件原告之訴為無理由，依民事訴訟法第78條，
    判決如主文。
中    華    民    國    100    年    9    月    19    日
                  臺中簡易庭    法  官  高英賓
正本係照原本作成。
如對本判決上訴，須於判決送達後20日內向本院提出上訴狀。如
委任律師提起上訴者，應一併繳納上訴審裁判費。
中    華    民    國    100    年    9    月    19    日
                                書記官  廖碩薇